臺灣高雄地方法院刑事判決              100年度訴字第529號
公  訴  人  臺灣高雄地方法院檢察署檢察官
被      告  尤慶豊
指定辯護人  本院公設辯護人蘇鴻吉
上列被告因違反槍砲彈藥刀械管制條例案件，經檢察官提起公訴
（99年度偵字第36872 號），本院判決如下：
    主  文
尤慶豊未經許可，持有可發射子彈具有殺傷力之改造槍枝，處有
期徒刑肆年貳月，併科罰金新臺幣伍萬元，罰金如易服勞役，以
新臺幣壹仟元折算壹日。扣案之具有殺傷力改造手槍壹支（槍枝
管制編號：0000000000號），沒收。
    事  實
一、尤慶豊明知可發射子彈具有殺傷力之改造槍枝，為槍砲彈藥
    刀械管制條例列管之管制槍枝，未經主管機關許可，不得無
    故持有，竟基於持有可發射子彈具殺傷力改造槍枝之犯意，
    於民國99年11月間某日，在其位於高雄市○○區○○街12巷
    37號住處，自其堂弟許俊明處收受由仿德林吉雙管手槍製造
    ，車通金屬槍管內阻鐵而成，可發射子彈而具殺傷力之改造
    手槍1 枝（槍枝管制編號：0000000000號），以及未具殺傷
    力之子彈2 顆，而無故持有該槍枝，並將該改造手槍及子彈
    放置於上揭住處。嗣因警方執行通訊監察尤慶豊所持有之行
    動電話通聯過程中，發現其與女友許一婷以及馬成羽( 綽號
    小馬) 之對話內容中透漏其持有槍枝之訊息，乃於99年12月
    1 日上午11時15分許，持向本院法官聲請之搜索票前往尤慶
    豊上揭住處搜索，當場扣得甲基安非他命、安非他命吸食器
    等物，惟尚未扣得前開槍、彈，嗣於同日再經員警曉諭後，
    尤慶豊始再次帶同警員前往其住處取出前開具殺傷力之改造
    手槍1 枝、不具殺傷力之子彈計2 顆，而查悉上情。
二、案經高雄市政府警察局鼓山分局報告臺灣高雄地方法院檢察
    署檢察官偵查起訴。
    理  由
壹、證據能力部分：
    按除法律另有規定外，實施刑事訴訟程序之公務員因違背法
    定程序取得之證據，其有無證據能力之認定，應審酌人權保
    障及公共利益之均衡維護；被告以外之人於審判外之言詞或
    書面陳述，除法律有規定者外，不得作為證據；又被告以外
    之人於審判外之陳述，雖不符合同法第159 條之1 至第159
    條之4 之規定，但經當事人於審判程序同意作為證據，法院
    審酌該言詞陳述或書面陳述作成時之情況，認為適當者，亦
    得為證據；當事人、代理人或辯護人於法院調查證據時，知
    有第159 條第1 項不得為證據之情形，而未於言詞辯論終結
    前聲明異議者，視為有前項之同意，刑事訴訟法第158 條之
    4 、第159 條第1項 、第159 條之5 分別定有明文。本判決
    下列所引用之各項供述證據，當事人均不爭執各該證據之證
    據能力，且迄本院言詞辯論終結前亦均未就該等證據之證據
    能力聲明異議，本院審酌此等證據資料取得及製作時之情況
    ，尚無違法不當及證明力明顯過低之瑕疵，以之作為證據應
    屬適當；另本判決後述所引之各項非供述證據，無證據證明
    係實施刑事訴訟程序之公務員以不法方式所取得，且亦無證
    據證明係非真實，復均與本件待證事實具有關聯性，是依刑
    事訴訟法第158 條之4 之反面解釋，當有證據能力；又前開
    供述與非供述證據復經本院於審理期日中合法調查，自均得
    為本案證據使用，同先敘明。
貳、認定犯罪事實所憑證據：
一、訊據被告尤慶豊矢口否認有何持有具殺傷力之改造槍枝犯行
    ，辯稱：伊所持有之手槍及子彈是伊堂弟「俊明」（即許俊
    明）在查獲前2 、3 天因要去唱歌，所以暫時拿來伊住處寄
    放的，後來一直未取回，伊以為該槍枝只是玩具手槍，不知
    道具有殺傷力云云；辯護意旨則以：被告僅有國中學歷，且
    無槍砲前科，而本件扣案槍枝連警方初步檢驗時均認為該槍
    枝屬於非管制槍枝的可能性較大，更遑論未受過專業訓練之
    被告，且被告在警察第一次搜索時，不知道警方要搜索槍枝
    ，直到警局作筆錄時經員警勸說後，才主動帶同警方再次前
    往其住處搜得該槍枝，若被告知悉該槍枝具有殺傷力，應無
    必要主動帶同警方搜出槍枝，故被告辯稱其主觀上不知該槍
    枝具有殺傷力等語，尚在情理之中，應為有利被告之認定；
    又被告於警詢時即供出槍枝來源，應已符合槍砲彈藥刀械管
    制條例第18條第4 項減刑之規定等語置辯。
二、經查，被告於99年11月間某日，在其位於高雄市○○區○○
    街12巷37號住處，自許俊明處收受手槍1 支( 槍枝管制編號
    ：0000000000號）及子彈2 顆而持有等情，業據被告供承在
    卷( 見警卷第3 至9 頁，偵卷第13頁，本院審訴卷第20至21
    頁，本院訴字卷第69至72頁) ，核與證人許一婷於本院審理
    中證述情節大致相符( 見本院訴字卷第58至65頁) ，並有高
    雄市政府警察局鼓山分局搜索扣押筆錄及扣案物品目錄表各
    1 份、扣案物品照片2 張在卷可佐( 見警卷第19至22頁、第
    29頁，偵卷第18頁) ，故上開事實，洵堪認定屬實。又上開
    手槍經內政部警政署刑事警察局以檢視法、性能檢驗法鑑定
    結果，認該手槍係改造手槍，由仿德林吉雙管手槍製造，經
    車通金屬槍管內阻鐵而成，雖上側槍管內具突出物，惟下側
    槍管仍暢通，擊發功能正常，可供擊發適用子彈使用，即認
    在裝填適用子彈( 即裝填適當底火、火藥及金屬彈丸等) ，
    使成為適合前揭槍枝擊發之情形下，在適當距離下彈頭最具
    威力之發射動能，均可達20焦耳/ 平方公分以上，足以穿入
    人體皮肉層，而據此認定前揭槍枝具有殺傷力一情，有內政
    部警政署刑事警察局100 年1 月14日刑鑑字第0990171682號
    鑑定書1 份及所附照片5 張、內政部警政署刑事警察局10 0
    年5 月23日刑鑑字第1000067196號函在卷可參( 見偵卷第
    24至25頁，本院訴字卷第11頁) ，是上開槍枝客觀上可發射
    子彈而具有殺傷力自明。
三、又查，證人許一婷於本院審理中具結證稱：許俊明把槍交給
    被告時，被告有稍微看一看，把玩一下，有給伊試拿，伊說
    這槍怎麼這麼重，被告說是玩具槍等語( 見本院訴字卷第60
    頁) ，足認該槍枝具有一定之重量，與一般坊間之玩具槍重
    量較輕顯屬有別，是被告對於該槍枝並非玩具槍一情，應已
    有所認識；再查，本院依職權調閱本件聲搜卷宗，該卷內附
    有被告與綽號「小馬」( 即馬成羽) 以及被告與其女友許一
    婷間之對話及通聯譯文，經本院當庭勘驗前開通訊光碟內容
    顯示，被告於99年11月14日因撥打馬成羽門號0000000000號
    手機未接通而進入語音信箱，被告疏未注意掛斷電話，故而
    其與女友許一婷之對話內容均於該語音信箱中錄下，該錄音
    內容為被告向其女友許一婷表示：「東西要藏好，都要收好
    ，防小人，等一下拿去冰箱藏，冰起來……我什麼時候說有
    掌心雷？馬仔( 馬成羽) 如果知道的話，不是你說的不然誰
    說的？我真的沒說啦我這種東西可以開玩笑嗎？」，有該通
     聯 譯文及本院勘驗筆錄在卷可稽( 見本院訴字卷第56至57
    頁) 。而證人許一婷於本院審理中表示：前開伊與被告間之
    對話，是因當時被告把手槍拿出來，他自己說要拿去藏在冰
    箱，伊跟他說這樣有用嗎等語( 見本院訴字卷第64頁) ；又
    徵諸被告於審理中供稱：伊本來將手槍放在桌上，後來把它
    放在冰箱，許一婷說放在那裡人家也會搜，所以伊就把東西
    放在後院遮雨棚附近等語( 見本院訴字卷第90頁) 。倘若被
    告主觀上確實相信該手槍為玩具槍，不具任何殺傷力，應無
    須擔心遭警方查獲，而刻意將手槍藏放在冰箱、後院等隱秘
    之處，甚至一再更換藏匿地點，另被告又以言語威脅證人許
    一婷不得洩漏其持有掌心雷之事實，且表示這種東西可以開
    玩笑嗎等語，又該槍枝於員警執行搜索時並未遭員警發現，
    足認該槍枝所藏匿地點位於甚為隱秘之處，益證被告主觀上
    對於前開槍枝具有殺傷力而屬管制槍枝一情有所認識，方會
    百般以各種方法掩飾、藏匿其持有該槍枝之事實，故被告辯
    稱不知該手槍乃管制槍枝云云，均不足採。
四、另查，經本院當庭勘驗上開被告與馬成羽間之通訊監察光碟
    內容顯示，被告於99年10月29日持門號0000000000號行動電
    話撥打馬成羽所持門號0000000000號行動電話，於電話中向
    馬成羽恫稱：「真的要看東西拎爸拿過來給你看，正純的喔
    ，沒有在摻ㄟ，正原的，我如果騙你一句，拎爸當場馬上切
    腹，我是除非不得已，我不會去動到那個啦……」等語，有
    通聯譯文及本院勘驗筆錄在卷可參( 見本院訴字卷第57至58
    頁) ，被告於本院審理中自承其與馬成羽間之對話內容提到
    「不是摻的，是正原的」是指子彈之意，因為伊懷疑馬成羽
    逼許一婷去賣淫，但是馬成羽一直不承認，所以才這樣跟他
    講，並謊稱子彈是制式的等語( 見本院訴字卷第72頁) ，足
    見被告係懷疑馬成羽逼許一婷賣淫，因而心懷憤恨，為加以
    嚇阻馬成羽，遂持有上開具有殺傷力之槍枝及未具殺傷力之
    子彈乙情，已極為明確。從而，被告主觀上具有持有可發射
    子彈具殺傷力槍枝之犯意甚明。
五、被告雖以前詞置辯，然查，根據上開被告與其女友許一婷99
    年11月14日間之通訊監察對話內容，以及證人許一婷證稱：
    許俊明將該把槍枝拿過來的時間是在11月份，應該是監聽的
    前1 、2 天等語可知( 見本院訴字卷第64至65頁) ，許俊明
    將上開槍枝交付予被告之時間應為99年11月上旬，距離被告
    於99年12月1 日因持有槍枝遭查獲之日已逾半個月，並非被
    告所稱被查獲前2 、3 天許俊明才拿來伊住處寄放，是被告
    前開辯詞，與事實不符，難以遽信；再者，被告供稱許俊明
    住在高雄市鼓山區○○○路53巷39號之5 ，距離其住處約
    200 公尺遠( 見本院訴字卷第71頁) ，則被告既知道許俊明
    之住處，當許俊明遲未前來取回槍枝時，被告大可前往許俊
    明住處直接將槍枝返還予許俊明，然被告竟捨此不為，卻是
    一再更換槍枝藏匿地點，並且恐嚇證人許一婷不得向他人說
    出此事，業如前述，而繼續持有槍枝直到遭警查獲，顯與常
    情相悖；再者，槍枝乃違禁物品，除非極有必要，一般人自
    不可能隨意攜帶槍枝外出，而增加被查獲之風險，然被告竟
    供稱許俊明為外出唱歌喝酒，乃將上開槍枝攜至其住處寄放
    ，之後亦未曾前來取回槍枝等語，核其辯詞顯與一般持有槍
    枝者，均甚為謹慎小心之常情有異，且被告自承其與許俊明
    平時很少聯絡( 見本院訴字卷第71頁) ，衡諸常情，若非被
    告有意持有槍枝，並委託許俊明將槍枝拿來交付給伊，許俊
    明亦不可能無故將槍枝交付予被告，徒增自己被查獲之風險
    ，故被告所辯之詞，顯不足採。承上所述，被告應係基於自
    己持有之意思，而自許俊明處受讓該槍枝進而持有之，殆無
    疑義。至證人許一婷雖證稱：被告曾向伊表示該槍枝是玩具
    槍等語( 見本院訴字卷第60頁) ，然因持有具殺傷力之槍枝
    屬重罪，則被告為避免證人許一婷檢舉、洩漏其持有槍枝之
    犯行，因而向其謊稱該槍枝是玩具槍，即非顯無可能，況且
    證人許一婷乃被告之同居人，其證詞既有迴護被告之可能，
    而被告明知上開槍枝係屬管制物品之情，已如前述，從而，
    證人許一婷上開證述，即難採為有利於被告之認定。
六、辯護意旨雖以：依據本件扣案槍枝警方初步檢驗時認為該槍
    枝屬於非管制槍枝的可能性較大，以及被告主動帶同員警搜
    出槍枝等事實，足認被告主觀上對於扣案槍枝具有殺傷力一
    事應不知情等語置辯。惟按，刑法上之故意，分直接故意（
    確定故意）與間接故意（不確定故意）。「行為人對於構成
    犯罪之事實，明知並有意使其發生者」為直接故意；「行為
    人對於構成犯罪之事實，預見其發生而其發生並不違背其本
    意者」為間接故意；而行為人對於構成要件之事實是否具有
    直接或間接故意，應綜合當時客觀環境、情事、相關證人證
    述以及被告本身之供述等證據資料加以判斷。查本件扣案槍
    枝經警方初步檢視結果雖認為該槍枝屬於非管制槍枝之可能
    性較大，然其判斷基礎主要係根據槍管未暢通一節予以認定
    ，至於槍枝之擊發功能、結構完整性等則均屬良好，且該槍
    枝初步檢視報告表亦載明：「槍枝初步檢視報告僅供聲請羈
    押時參考，槍枝仍應依規定送鑑，以內政部警政署刑事警察
    局槍彈鑑定報告書為準」等語，此有高雄市政府警察局槍枝
    初步檢視報告表1 紙在卷可佐( 見警卷第33至37頁) ；另根
    據內政部警政署刑事警察局鑑定結果，認該槍枝雖上側槍管
    內具突出物，惟下側槍管仍暢通，擊發功能正常，可供擊發
    適用子彈使用，認具殺傷力等語，有前揭鑑定書1 份在卷可
    憑( 見偵卷第24至25頁) 。是扣案槍枝仍具有殺傷力，甚為
    明確；且依卷內各項鑑定資料及槍枝照片顯示，該槍枝非屬
    一望即知絲毫不具任何殺傷力之玩具槍，自難僅憑上開員警
    初步檢視報告之內容，遽謂被告不知該槍枝具有殺傷力。
七、況且，若被告果真誤以為該槍枝乃玩具槍，不具有任何殺傷
    力，則其於警方初執行搜索時，即可毫無顧忌將槍枝取出交
    予警方，然而，被告於警方初步執行搜索時，經員警要求將
    許俊明拿來的槍彈交出來時，被告竟回稱「我哪有這些東西
    」等語，並未立即主動將該槍彈交出，以致警方當時並未搜
    得上開槍彈，直到被告與證人許一婷至警察局做筆錄時，因
    證人許一婷情緒及身體均不舒服，經警方勸說後，被告方才
    帶同員警到其住處搜出上開槍彈等情，此據被告於本院審理
    中供述明確( 見本院訴字卷第70頁) ；顯見被告於警方第一
    次搜索時，即已知悉警方要搜索之物為上開槍彈，然其竟諉
    以「沒有這些東西」等語搪塞，顯見其有意掩飾犯行、規避
    刑責，且被告之後帶同警方再次前往其住處搜得上開槍枝時
    ，係在員警已充分掌握其持有許俊明所交付之槍枝情資後，
    始在警方勸說下，將該槍枝取出交由警方扣案，核其行為尚
    與主動交出槍枝之情不符，且依被告一再更換藏匿槍枝地點
    、對執行搜索員警謊稱其沒有持有槍彈，以及威脅證人許一
    婷不得洩漏其持有掌心雷等情觀之，均與一般持有槍彈者因
    恐遭查獲，故而凡事均特別謹慎小心，以避免其持有槍枝事
    跡顯露之情相符。是綜合上情，難謂被告對於其所持有之槍
    枝具有殺傷力一情毫無認識，辯護人以上開事由主張被告就
    此等事實完全不知情等語，即難憑採。
八、綜上，被告所辯各節，均屬卸責之詞，不足採信。本案事證
    明確，被告犯行堪以認定，應予依法論科。
九、至辯護人聲請傳喚證人許俊明，以證明許俊明是否為本件槍
    枝之上手，然該證人經本院2 次合法傳喚均未到庭，且關於
    被告持有之槍枝是否係自許俊明處取得，本院已得據被告供
    述及證人許一婷之證述內容，得出明確心證，且此部分事實
    亦與本案被告持有具殺傷力槍枝犯行之構成要件無直接關聯
    ；又被告對於上開槍枝具有殺傷力，其主觀上是否有所認識
    乙節，已得藉由卷內相關書證、物證，以及證人許一婷於本
    院審理中經交互詰問之證述內容臻於明確，故本院認該證人
    無再行傳喚之必要，附此敘明。
參、論罪科刑：
一、核被告所為，係犯槍砲彈藥刀械管制條例第8 條第4 項之未
    經許可，持有可發射子彈具有殺傷力之改造槍枝罪。辯護人
    雖以被告供出其槍枝來源，應符合槍砲彈藥刀械管制條例第
    18條第4 項減輕或免除其刑之規定。惟按槍砲彈藥刀械管制
    條例第18條第4 項關於自白減免其刑之規定，必須供出全部
    槍砲、彈藥、刀械之來源及去向，並因而查獲或防止重大危
    害治安事件之發生，始有其適用。依上開規定必須被告將自
    己原持有之上揭違禁物所取得之來源，與所轉手之流向，交
    代清楚，因而使偵查犯罪之檢、調人員，得以一併查獲相關
    涉案者；或因而防止他人利用該違禁物而發生重大危害治安
    之事件，始符減免其刑之要件( 最高法院99年度台上字第56
    49號、96年度台上字第1962號判決意旨參照) 。本件被告既
    未曾於偵查及審判中自白犯罪，復未明確供出其槍枝來源，
    使檢、調人員得以一併查獲相關涉案，防止重大危害社會治
    安事件之發生，則被告自無該條減輕或免除其刑規定之適用
    ，辯護意旨容有誤會，併此敘明。
二、爰審酌被告未經許可持有可發射子彈具有殺傷力之改造槍枝
    ，對於他人生命、身體以及社會治安造成潛在之危險與不安
    ，所為實有可議，且犯後猶飾詞否認犯行，未見悔意，兼衡
    其持有槍枝之動機，暨其持有之時間歷時約半個多月，以及
    其犯罪之手段、情節、犯罪所生危害等情，復考量被告學歷
    為為國中畢業、職業為抓蝦米等一切情狀( 見本院訴字卷第
    70頁) ，量處如主文所示之刑，且併科如主文所示罰金刑，
    以示懲儆，並就罰金刑部分，依刑法第42條第3 項規定，諭
    知如主文所示易服勞役之折算標準。至扣案之前揭具殺傷力
    之改造手槍1 支( 槍枝管制編號：0000000000號) ，係槍砲
    彈藥刀械管制條例第4 條第1 項第1 款所列物品，乃未經許
    可不得持有之違禁物，不問屬於犯人與否，均應依刑法第38
    條第1 項第1 款規定，宣告沒收之。
據上論斷，應依刑事訴訟法第299 條第1 項前段，槍砲彈藥刀械
管制條例第8 條第4 項，刑法第11條前段、第38條第1 項第1 款
、第42條第3 項，判決如主文。
本案經檢察官劉慕珊到庭執行職務。
中    華    民    國   100    年    8     月    30    日
                  刑事第十四庭審判長 法  官  陳銘珠
                                     法  官  李俊霖
                                     法  官  謝琬萍
以上正本證明與原本無異。
如不服本判決應於收受送達後10日內向本院提出上訴書狀，並應
敘述具體理由；如未敘述上訴理由者，應於上訴期間屆滿後20日
內向本院補提理由書（均須按他造當事人之人數附繕本）「切勿
逕送上級法院」。
中    華    民    國   100    年    8     月    30    日
                                     書記官 陳玉娥
附錄本案論罪科刑之法條
槍砲彈藥刀械管制條例第8條
未經許可，製造、販賣或運輸鋼筆槍、瓦斯槍、麻醉槍、獵槍、
空氣槍或第 4 條第 1 項第 1 款所定其他可發射金屬或子彈具
有殺傷力之各式槍砲者，處無期徒刑或 5 年以上有期徒刑，併
科新臺幣 1 千萬元以下罰金。
未經許可，轉讓、出租或出借前項所列槍枝者，處 5 年以上有
期徒刑，併科新臺幣 1 千萬元以下罰金。
意圖供自己或他人犯罪之用，而犯前二項之罪者，處無期徒刑或
7 年以上有期徒刑，併科新臺幣 1 千萬元以下罰金。
未經許可，持有、寄藏或意圖販賣而陳列第 1 項所列槍枝者，
處 3 年以上 10 年以下有期徒刑，併科新臺幣 7 百萬元以下罰
金。
第 1 項至第 3 項之未遂犯罰之。
犯第 1 項、第 2 項或第 4 項有關空氣槍之罪，其情節輕微者
，得減輕其刑。